【裁判字號】    95,上易,661
【裁判日期】    950526
【裁判案由】    竊盜
【裁判全文】
臺灣高等法院刑事判決                 95年度上易字第661號
上  訴  人  臺灣臺北地方法院檢察署檢察官
被      告  乙○○
上列上訴人因被告竊盜等案件，不服臺灣臺北地方法院，94年度
易字第2279號，中華民國95年2月27日第一審判決（起訴案號：
臺灣臺北地方法院檢察署94年度偵字第23038號，並於原審當庭
追加起訴被告涉犯刑法第306條第1項及第354條之罪嫌），提起
上訴，本院判決如下：
    主  文
上訴駁回。
    理  由
一、本案經本院審理結果，認第一審判決以不能證明被告乙○○
    竊盜而諭知此部分無罪之判決；被告被訴侵入有人居住之建
    築物及毀損部分，業據告訴人撤回告訴，而諭知此部分公訴
    不受理之判決。經核並無不當，應予維持並引用第一審判決
    書所記載之理由及證據。
二、檢察官上訴意旨略謂：
甲、原審判決被告乙○○所犯刑法第306條第1項無故侵入建築物
    罪及第354條毀損罪部分均不受理，無非依據同法第308條第
    1項及第357條之規定，認上述兩罪均須告訴乃論，然告訴人
    甲○○已於95年2月23日審理中當庭表示撤回其告訴，因而
    就此部分諭知不受理之判決，固非無見。
乙、惟查：
  (一)按「刑事訴訟法第238條第1項規定『告訴乃論之罪，告訴人
    於第一審辯論終結前，得撤回其告訴。』，告訴人委任代理
    人，其代理權之範圍，係依雙方委任之內容而定，刑事訴訟
    法對委任之方式及代理權之範圍並未設規定，亦無準用民事
    訴訟法之明文。則代理人有無撤回告訴之權限，自應就委任
    之實質內容加以調查審認，不能援引民事訴訟法第70條第1
    項規定，僅從委任狀上有無記載該條但書所列行為之權限，
    為形式上之判斷。」，最高法院88年度臺非字第115號判決
    可資參照。
  (二)本件告訴人甲○○實係告訴代理人，其被授予代理權之權限
    範圍僅為「提出告訴」，而未及於「撤回告訴」，此觀卷內
    所附95年1月16日所立之委託書僅載明「委任甲○○提出告
    訴」自明。故告訴代理人甲○○在未被授予撤回告訴之權限
    下，於95年2月23日審理中當庭表示撤回告訴，自非合法，
    法院仍應為實體判決。無故侵入建築物與毀損部分既應為有
    罪之判決，則因公訴意旨主張之竊盜部分與上開犯罪具有牽
    連犯之裁判上一罪關係，自不得另於主文諭知無罪。是原審
    認事用法既有違法，自難認原判決允當，請撤銷原判決，另
    為適當之判決等語。
三、刑事訴訟法第二百三十八條第一項規定「告訴乃論之罪，告
    訴人於第一審辯論終結前，得撤回其告訴。」，告訴人委任
    代理人，其代理權之範圍，係依雙方委任之內容而定，刑事
    訴訟法對委任之方式及代理權之範圍並未設規定，亦無準用
    民事訴訟法之明文。則代理人有無撤回告訴之權限，自應就
    委任之實質內容加以調查審認，不能援引民事訴訟法第七十
    條第一項規定，僅從委任狀上有無記載該條但書所列行為之
    權限，為形式上之判斷。最高法院88年台非字第115號判決
    意旨，已闡明此旨。查本件告訴人係於95年1月16日委由甲
    ○○為原審告訴代理人，甲○○並於原審95年1月16日開庭
    時當庭提出委任狀，並以告訴代理人身份出庭陳述意見，有
    審理筆錄及委任狀可按，甲○○並當庭表示就毀損及侵入建
    築物部分要提出告訴。原審法院於95年1月17日審理單上批
    註要告訴人於庭期前陳報和解情形及毀損之資料，告訴人因
    而傳真購買窗簾之統一發票新台幣3200元一紙至原審法院（
    原審卷第22頁），原審法院書記官並在該發票上註明「告訴
    人稱於95年2月20日（與被告）通電話，雙方願意以3000 元
    和解，於95年2月22日開庭時當場交付」。嗣原審於95月2日
    23日審理，告訴代理人甲○○稱已經和解，被告已賠償3000
    元，當庭表示不再告被告，並撤回告訴。綜合上開說明，顯
    見告訴人提起本件告訴意在追償被告所造成之損害，被告既
    已賠償，因而不再追究其刑責，是本件就委任之實質內容加
    以調查審認，其代理人代理權之範圍顯包括撤回告訴之權，
    應無疑義。原審因而認本件毀損及侵入建築物部分業經撤回
    告訴，而為不受理之判決，核無不合。檢察官此部分上訴，
    核無理由，應該駁回。
四、被告侵入建築物，意在竊取財物，惟當時在幼稚園內之證人
    甲○○於原審供稱：沒有看到被告如何進來，我喊他，他轉
    身就跑等語。原審以無從證明被告已著手竊盜行為，其行為
    難以未遂犯論科，而為被告此部分無罪之判決，核無不當。
    檢察官上訴認被告涉犯毀損及侵入建築物罪（認撤回不生效
    力，惟尚非正確，有如理由三所述），此部分應不另為無罪
    諭知等語，經核非有理由，此部分上訴，亦應駁回。
五、被告經合法傳喚，無正當理由不到庭，爰不待其陳述，逕行
    判決。
據上論斷，應依刑事訴訟法第373條、第368條、第371條，判決
如主文。
本案經檢察官蔡薰慧到庭執行職務。
中    華    民    國    95    年    5     月    26    日
                  刑事第十二庭  審判長法  官  蔡永昌
                                      法  官  張正亞
                                      法  官  陳榮和
以上正本證明與原本無異。
不得上訴。
                                      書記官  劉麗芬
中    華    民    國    95    年    5     月    30    日


司法院資訊處製作；財團法人民間司法改革基金會備份。
